臺灣高等法院刑事裁定　　　　　　　　　　　　　　　九十一年度抗字第七五號
　　抗　告　人　臺灣板橋地方法院檢察署檢察官
　　被　　　告　甲○○
右列抗告人即公訴人因被告違反稅捐稽徵法等案件，不服臺灣板橋地方法院中華民國
九十一年十月九日裁定（九十一年度訴字第一七六八號）提起抗告，本院裁定如左：
    主      文
原裁定撤銷，發回台灣板橋地方法院。
    理      由
一、本件公訴意旨略以：被告甲○○為台北縣永和市○○路四一巷十二號一樓崑雄實
    業有限公司（下稱崑雄公司）之商業負責人，係依法應納稅之義務人，明知侯林
    玉彩並未在其負責經營之崑雄有限公司工作及支薪，竟於民國（下同）八十九年
    底十一月間某日，在崑雄公司營業所，取得侯林玉彩身分證影本後，委請不知情
    之會計人員，在其業務上作成之八十九年各類所得扣繳暨免扣繳憑單，偽造侯林
    玉彩自八十九年一月起至同年十二月止，在該公司工作，共支領新台幣（以下同
    ）十八萬三千元，而填製不實會計原始憑證，並將上開薪資列入崑雄有限公司八
    十九年度營利事業所得申報書，並據以於九十年間持向臺灣省北區國稅局申報八
    十九年度營利事業所得稅，行使業務登載不實文書，足以生損害於侯林玉彩及國
    稅局對稅捐稽徵管理之正確性，而認被告涉有稅捐稽徵法第四十七條第一款、第
    四十一條、商業會計法第七十一條第一款填製不實會計憑證及逃漏稅捐之犯行云
    云。
二、原審認檢察官對於攸關被告刑責成立與否之重要證據，諸如：被告究係填製如何
    之會計憑證，且各該憑證何在，以及被告是否確有逃漏稅捐，而其逃漏之金額究
    竟為何等項，卻未據舉證，足見檢察官指出之證明方法顯不足認定被告有成立犯
    罪之可能。乃於第一次審判期日前，依刑事訴訟法第一百六十一條第二項規定，
    以九十一年九月二十四日裁定檢察官應於裁定送達後五日內補正被告犯罪之證據
    並指出證明之方法。該裁定於同年十月二日送達於檢察官，有送達證書在卷足稽
    ，檢察官逾期並未補正，乃以九十一年十月九日裁定駁回檢察官所提起之公訴等
    情，此有檢察官起訴書及原法院相關裁定在卷足憑。
三、按檢察官就被告犯罪事實，應負舉證責任，並指出證明之方法。法院於第一次審
    判期日前，認為檢察官指出之證明方法顯不足認定被告有成立犯罪之可能時，應
    以裁定定期通知檢察官補正，逾期未補正者，得以裁定駁回起訴，刑事訴訟法第
    一百六十一條第一項、第二項固分別定有明文。惟查我國刑事訴訟法雖於九十一
    年二月八日公布修正該法第一百六十一條，該條文第一項固修正明文規定檢察官
    就被告犯罪事實，應負舉證責任，並指出證明之方法。然觀之該條文第二項規定
    ：「法院於第一次審判期日前，認為檢察官指出之證明方法『顯不足認定』被告
    有成立犯罪之可能時，應以裁定定期通知檢察官補正；逾期未補正者，得以裁定
    駁回起訴。」等語由此得知，該條文第一項規定之旨趣為規定茍檢察官指出之證
    明方法「顯不足認定被告有成立犯罪之可能時」，法院方得以裁定定期通知檢察
    官補正；檢察官逾期未補正時，法院方得以裁定駁回起訴，應無疑義。換言之，
    若從形式上審查，檢察官所指被告犯罪之證明方法，並非「顯不足認定被告有成
    立犯罪之可能」時，受訴法院依法即不得以裁定定期通知檢察官補正至明。經查
    ，本件公訴人認被告涉有稅捐稽徵法第四十七條第一款、第四十一條、商業會計
    法第七十一條第一款填製不實會計憑證及逃漏稅捐之犯行等情，無非係基於被告
    於偵查中坦承不諱，核與告訴人侯林玉彩之指述相符，並有財政部台灣省北區國
    稅局八十九年綜合所得稅核定稅額繳款書、財政部台灣省北區國稅局八十九年綜
    合所得稅核定通知書及侯林玉彩離職證明書足稽。即此，檢察官既已指明前揭證
    據資料，衡情被告是否應成立填製不實會計憑證及逃漏稅捐之犯行，即屬合理可
    疑；至於就上揭證據方法是否即可論斷被告犯行成立，即應由受訴法院就上揭證
    據之證明力之有無及證據證明力之程度進一步予以實質之判斷。綜上，本案就檢
    察官所指被告犯罪之證明方法觀之，並非「顯不足認定被告有成立犯罪之可能」
    之情形，尚與刑事訴訟法第一百六十一條第一項規定之要件有所不符。即此，原
    法院以檢察官指出之檢察官所指之證明方法顯不足認定被告有成立犯罪之可能，
    因而於第一次審判期日前，裁定檢察官應於裁定送達後五日內補正被告犯罪之證
    據並指出證明之方法，且因檢察官逾期並未補正，乃僅而裁定駁回檢察官所提起
    之公訴等情，即有未洽。從而，抗告意旨執此指摘原審裁定不當，非無理由，應
    由本院將原裁定撤銷，發回原法院更為適當之處理。
四、據上論斷，應依刑事訴訟法第四百十三條，裁定如主文。
中      華      民      國  九十一  年      十一      月   二十二     日
                              臺灣高等法院刑事第九庭
                                  審判長法  官  李  文  成
                                        法  官  官  有  明
                                        法  官  周  盈  文
右正本證明與原本無異。
不得再抗告。
                                        書記官  余  姿  慧
中      華      民      國  九十一  年      十一      月   二十二     日
